【裁判字號】    98,訴,2076
【裁判日期】    990310
【裁判案由】    違反毒品危害防制條例
【裁判全文】
臺灣彰化地方法院刑事判決              98年度訴字第2076號
公  訴  人  臺灣彰化地方法院檢察署檢察官
被      告  甲○○
上列被告因違反毒品危害防制條例案件，經檢察官提起公訴（98
年度毒偵字第2419號），被告於準備程序進行中，就被訴事實為
有罪之陳述，經本院合議庭裁定由受命法官獨任進行簡式審判程
序，判決如下：
    主  文
甲○○施用第一級毒品，累犯，處有期徒刑拾月，扣案摻有海洛
因之香菸壹支沒收銷燬之。又施用第二級毒品，累犯，處有期徒
刑伍月。應執行有期徒刑壹年，扣案摻有海洛因之香菸壹支沒收
銷燬之。
    犯罪事實及理由
壹、程序事項：
    本件經被告於準備程序期日為有罪之陳述，經受命法官告知
    簡式審判程序之旨，並聽取當事人之意見後，本院認無不得
    或不宜改依簡式審判程序進行之處，爰依刑事訴訟法第273
    條之1 第1 項，裁定由受命法官獨任進行簡式審判程序，則
    依據刑事訴訟法第273 條之2 、同法第159 條第2 項之規定
    ，不適用傳聞法則有關限制證據能力之相關規定；並得依同
    法第310 條之2 之準用同法第454 條之規定製作略式判決書
    ，依法僅需記載犯罪事實、證據名稱及應適用之法條，並得
    以簡略方式為之，合先敘明。
貳、實體事項：
一、構成犯罪事實：
    甲○○前於民國87年間因施用毒品案件，經臺灣屏東地方法
    院裁定送觀察勒戒，因無繼續施用傾向，由臺灣屏東地方法
    院檢察署檢察官為不起訴處分，又於88年間再因施用毒品案
    件，經臺灣高雄地方法院裁定送觀察勒戒，因有繼續施用傾
    向，再裁定送強制戒治，因實施成效良好停止戒治出所並交
    付保護管束，後因違反保護管束情節重大，經撤銷停止戒治
    ，再度施以強制戒治，92年4 月19日執行完畢釋放。又於前
    揭強制戒治執行完畢釋放後5 年內之95年間因施用毒品案件
    ，經臺灣雲林地方法院以95年度易字第408 號判處有期徒刑
    8 月，嗣經減刑條例減為有期徒刑4 月，96年5 月17日入監
    執行，96年8 月16日因徒刑易科罰金執行完畢出監（構成累
    犯）。96年間再因施用毒品案件，經臺灣南投地方法院以96
    年度易字第144 號判處有期徒刑5 月，經減刑條例減為有期
    徒刑2 月15日，96年12月21日易科罰金甫執行完畢（構成累
    犯）。詎猶不知悔改，復基於施用第一級毒品海洛因之犯意
    ，於98年10月29日晚上8 、9 時許，在位於彰化縣員林鎮○
    ○路「中油加油站」廁所內，以將第一級毒品海洛因摻入香
    菸點燃吸食之方式，施用第一級毒品海洛因1 次。間隔幾分
    鐘後，另基於施用第二級毒品甲基安非他命之犯意，於同上
    時間、同上地點，以將第二級毒品甲基安非他命置於玻璃球
    內以火燒烤吸食煙霧之方式，施用第二級毒品甲基安非他命
    1 次。嗣於98年10月29日晚上11時50分許，在其乘坐之車號
    CJ-1655 號自用小客車車內，為警查獲摻有第一級毒品海洛
    因之香菸1 支並扣案，且採集其親排尿液送驗，結果呈嗎啡
    、可待因及甲基安非他命、安非他命之陽性反應，始查悉上
    情。
二、認定犯罪事實所憑之證據名稱：
  (一)彰化縣警察局委託檢驗尿液代號與真實姓名對照認證單（代
    號：B482號）：足知送驗尿液為被告甲○○所親自排收。
  (二)詮昕科技股份有限公司98年11月18日濫用藥物尿液檢驗報告
    （原樣編號：B482號、報告編號：8B070021號）：檢出有安
    非他命及甲基安非他命陽性、可待因及嗎啡陽性反應（安非
    他命檢出濃度為11722ng/ml、甲基安非他命檢出濃度為5986
    6 ng/ml 、可待因檢出濃度為1324ng/ml 、嗎啡檢出濃度為
    4590ng/ml ）。
  (三)查獲照片4 張。
  (四)扣押物品清單。
  (五)扣案摻有毒品海洛因之香菸1 支。
  (六)臺灣高等法院被告前案紀錄表、刑案資料查註紀錄表、全國
    施用毒品案件紀錄表、受觀察勒戒人毒品及前科紀錄簡列表
    、矯正簡表。
  (七)被告甲○○之自白。
  (八)不再送觀察勒戒之理由：
    按海洛因、甲基安非他命為毒品危害防制條例第2 條第2 項
    第1 款、第2 款所稱之第一級、第二級毒品，不得施用、持
    有。次按毒品危害防制條例於92年7 月9 日修正公布，自93
    年1 月9 日施行，其中第20條、第23條將施用毒品之刑事處
    遇程序，區分為「初犯」及「5 年內再犯」、「5 年後再犯
    」。依其立法理由之說明：「初犯」，經觀察、勒戒或強制
    戒治後，應為不起訴處分或不付審理之裁定；經觀察、勒戒
    或強制戒治執行完畢釋放後，「5 年內再犯」者，因其再犯
    率甚高，原實施之觀察、勒戒及強制戒治既已無法收其實效
    ，爰依法追訴或裁定交付審理。至於經觀察、勒戒或強制戒
    治執行完畢釋放後，「5 年後再犯」者，前所實施之觀察、
    勒戒或強制戒治已足以遮斷其施用毒品之毒癮，為期自新及
    協助其斷除毒癮，仍適用「初犯」規定，先經觀察、勒戒或
    強制戒治之程序。從而依修正後之規定，僅限於「初犯」及
    「5 年後再犯」二種情形，始應先經觀察、勒戒或強制戒治
    程序。倘被告於5 年內已再犯，經依法追訴處罰，縱其第三
    次（或第三次以上）再度施用毒品之時間，在初犯經觀察、
    勒戒或強制戒治執行完畢釋放5 年以後，已不合於「5 年後
    再犯」之規定，且因已於「5 年內再犯」，顯見其再犯率甚
    高，原實施觀察、勒戒或強制戒治，已無法收其實效，即應
    依該條例第10條處罰。至於第三次（或第三次以上）施用毒
    品之時間，是否宜有期間限制？以多久為適宜？則分屬刑事
    政策、專門醫學之範圍，非審判機關所能決定，有待循立法
    途徑解決（最高法院98年度臺非字第252 號、97年度臺非字
    第540 號、95年度臺非字第59、65號判決，及最高法院97年
    9 月9 日97年度第5 次刑事庭會議決議參照）。本件被告於
    87年間因施用毒品案件，經臺灣屏東地方法院裁定送觀察勒
    戒，因無繼續施用傾向，由臺灣屏東地方法院檢察署檢察官
    為不起訴處分，又於88年間再因施用毒品案件，經臺灣高雄
    地方法院裁定送觀察勒戒，因有繼續施用傾向，再裁定送強
    制戒治，因實施成效良好停止戒治出所並交付保護管束，後
    因違反保護管束情節重大，經撤銷停止戒治，再度施以強制
    戒治，92年4 月19日執行完畢釋放。又於前揭強制戒治執行
    完畢釋放後5 年內之95年間因施用毒品案件，經臺灣雲林地
    方法院以95年度易字第408 號判處有期徒刑8 月，嗣經減刑
    條例減為有期徒刑4 月，有卷附臺灣高等法院被告前案紀錄
    表可查，揆諸前開最高法院判決及決議，因被告於前揭強制
    戒治執行完畢後之5 年內，業有施用毒品之行為，則本次被
    告於98年10月29日之再次施用毒品之犯行，即與5 年後再犯
    之情形有別，自應逕行起訴。
三、論罪科刑之理由：
  (一)按海洛因、甲基安非他命分別為毒品危害防制條例第2 條第
    2 項第1 款、第2 款所定之第一級、第二級毒品，不得非法
    持有、施用。核被告甲○○所為，係犯毒品危害防制條例第
    10條第1 項之施用第一級毒品罪，及同條第2 項之施用第二
    級毒品罪。
  (二)被告施用毒品而持有海洛因、甲基安非他命之行為，為施用
    之高度行為所吸收，均不另論罪。
  (三)又被告所犯上開施用第一級毒品海洛因1 次及施用第二級毒
    品甲基安非他命1 次之2 罪間，犯意各別，罪名互異，應予
    分論併罰。而被告於98年10月29日為警採尿前之施用第二級
    毒品甲基安非他命之時間、地點及方式，已於本院準備程序
    時供述明確，起訴書記載被告於98年10月29日為警採尿前某
    時施用第二級毒品甲基安非他命之時間、地點、方式均不詳
    ，似有未洽，附此敘明。
  (四)查被告前於95年間因施用毒品案件，經臺灣雲林地方法院以
    95年度易字第408 號判處有期徒刑8 月，嗣經減刑條例減為
    有期徒刑4 月，96年5 月17日入監執行，96年8 月16日因徒
    刑易科罰金執行完畢出監；又於96年間再因施用毒品案件，
    經臺灣南投地方法院以96年度易字第144 號判處有期徒刑5
    月，經減刑條例減為有期徒刑2 月15日，96年12月21日易科
    罰金甫執行完畢，有臺灣高等法院被告前案紀錄表1 件在卷
    可參，其於5 年內故意再犯本件有期徒刑以上之罪，為累犯
    ，應依刑法第47條第1 項之規定，加重其刑。
  (五)爰審酌被告為國中肄業，智識程度不高，沒有專長，家裡有
    母親及女兒，僅因上班提神、壓力大、婚姻不好、墮落自己
    而施用毒品，及前有多次毒品前科，再犯本件施用毒品之罪
    ，亟待矯治，其施用毒品係屬自戕行為並未損害他人，於犯
    罪後已深知悔悟並坦承犯行，同時考量施用毒品之戒癮性不
    高，極易一再施用等一切情狀，分別量處如主文所示之刑，
    並合併定其應執行刑示懲。至於檢察官求處有期徒刑1 年2
    月，本院審酌上情，認稍嫌過重，附此敘明。
  (六)扣案之摻有毒品海洛因之香菸1 支，係被告自行將海洛因粉
    末混在香菸內，且為本案之採尿前所施用，業經其供明在卷
    ，該扣案之香菸顯含有海洛因成分，且與海洛因無法析離，
    故應依依毒品危害防制條例第18條第1項 前段之規定宣告沒
    收銷燬之。
四、適用之法律：
  (一)刑事訴訟法第273 條之1 第1 項、第299 條第1 項前段、第
    310 條之2 、第454 條。
  (二)毒品危害防制條例第10條第1 項、第2 項、第18條第1 項前
    段，刑法第11條、第47條第1 項、第51條第5 款。
本案經檢察官葉建成到庭執行職務。
中    華    民    國    99    年    3     月    10    日
                  刑事第五庭    法  官  李淑惠
以上正本證明與原本無異。
如不服本判決應於收受判決後10日內向本院提出上訴書狀，並
應敘述具體理由。其未敘述上訴理由者，應於上訴期間屆滿後
20日內向本院補提理由書(均須按他造當事人之人數附繕本)
「切勿逕送上級法院」。
中    華    民    國    99    年    3     月    10    日
                                書記官  張清秀
附錄論罪科刑法條全文
毒品危害防制條例第10條
施用第一級毒品者，處 6 月以上 5 年以下有期徒刑。
施用第二級毒品者，處 3 年以下有期徒刑。

司法院資訊處製作；財團法人民間司法改革基金會備份。
